【裁判字號】    89,國貿,7
【裁判日期】    890619
【裁判案由】    返還價金
【裁判全文】
臺灣臺北地方法院民事裁定               89年度國貿字第7號
被      告  日商三菱重工業株式會社
即聲請人
法定代理人  有吉  熙
被      告  日商清水建設株式會社
即聲請人
法定代理人  今村治輔
前列二人共同
訴訟代理人  賴浩敏律師
            郭雨嵐律師
上列被告因與原告中國石油股份有限公司之間請求返還價金事件
，聲請裁定停止訴訟程序，本院裁定如下：
    主  文
聲請駁回。
聲請程序費用由聲請人負擔。
    理  由
一、聲請意旨略以：兩造間就系爭工程所生糾紛，於系爭契約
    17.1約定：Any quedtion,dispute, disagreement or
    difference of any kind whatsoever which may arise
    between Owner and  Contractor.....shall be settled
    with good faith,and in failing so may be subnitted,
    mutually agreed by both parties, to the arbitration
    in Taiwan to a panel of three（3）arbitrators under
    the rules of the Commercial Arbitration Act and the
    Commercial Arbitration Association of the Republic
    of China. .....。認兩造間已有仲裁協議，原告不依約提
    付仲裁，逕行提起本件訴訟，尚有未洽，爰依仲裁法第4條
    聲請裁定停止本件訴訟程序。
二、按解釋契約，固須探求當事人立約時之真意，不能拘泥於契
    約之文字，但契約文字業已表示當事人真意，無須別事探求
    者，即不得反捨契約文字而更為曲解。最高法院17年上字第
    1118號判例參照。經查black's Law dictionary fifth
    edition P.883 解釋所謂「may」：
    An auxiliary verb qualifying the meaning of an other
    verb by expressing a-bility, competency, liberty,
    permission, possibility, probability or contingency
    . U.S.v.Lexinton Mill & E.Co.,232U.S.399,34S.Ct.337
    ,340,58L.Ed658.Regardless of the instrument,however,
    whether constitution, statute, deed, contract or
    whatever, courts not infrequently construe "may" as
    "shall" or "must" to the end that justice may not be
    the slave of grammar. However,as a general rule, the
    word "may" will not be treated as a word of command
    unless there is something in context or subject
    matter of act to indicate that it was used in such
    sense. Bloom v. Texas State Bd. of Examiners of
    Psychologists. Tex.Civ.App.,475 S.W.2d 374,377.In
    construction of statutes and presumably also in
    construction of federal rules word "may"as opposed
    to "shall" is indicative of discretion or choice
    between two or more alternatives,but context in
    whivh word appears must be controlling factor.U.S.
    v.Cook, C.A.III., 432 F.2d 1093, 1098.互核上開系爭契
    約條款先後使用「shall」及「may」二字，足認在系爭契約
    中，「may」並不作「shall」解釋，亦即系爭條款中「may
    」應解為「得」，而非「應」。揆諸前揭判例，上開系爭契
    約條款表示當事人約定「經雙方同意得提付仲裁」等真意
    至為明確，無須別事探求，反捨契約文字而更為曲解。至於
    聲請人提出之台北都會區大眾捷運系統計劃及西元一九九九
    年三月二十九日三菱重工內部報告書、被告商業提案、三菱
    重工內部針業ＣＰＣ台灣計劃問題點／檢討項目追蹤表、清
    水建設海外工事概要及相關筆記等，或與系爭契約無涉，或
    為被告內部討論文件，尚難執以遽認簽約當時，雙方當事人
    對於系爭契約條款有為「應提付仲裁」之意思合致。
三、末查兩造就系爭契約履行所發生之爭議，既係約定「經雙方
    同意得提付仲裁」，則當事人究依仲裁程序或訴訟程序解決
    其爭議，有選擇之權，難認雙方已有仲裁協議，是原告中國
    石油股份有限公司提起本訴，程序上並無不合，被告，即聲
    請人依仲裁法第4 條聲請裁定停止訴訟程序，係法洵無理由
    ，應予駁回。
四、依民事訴訟法第95條、第78條裁定如主文。
中    華    民    國    89    年    6     月    19    日
                      民事第六庭
                                法  官  郭淑貞
以上正本係照原本作成
如對本裁定抗告須於裁定送達後10日內向本院提出抗告狀
中    華    民    國    89    年    6     月    21   日
                                書記官  張漪蕙


司法院資訊處製作；財團法人民間司法改革基金會備份。
